【裁判字號】    89,上,313
【裁判日期】    900120
【裁判案由】    侵權行為損害賠償
【裁判全文】
臺灣高等法院臺南分院民事判決  八十九年度上字第三一三號  ｊ
      上  訴  人  樂雅有限公司
      法定代理人  甲  ○  ○
      訴訟代理人  嚴  庚  辰  律師
                  游  瑞  華  律師
      被  上訴人  乙  ○  ○  .
      訴訟代理人  張  文  嘉  律師
右當事人間請求侵權行為損害賠償事件，上訴人對於臺南地方法院中華民國八十九年
七月十三日八十九年附民字第二一一號第一審判決提起上訴，本院判決如左：
      主      文
上訴駁回。
第二審訴訟費用由上訴人負擔。
      事      實
甲、上訴人方面：
  一聲明：求為判決：
    (一)原判決廢棄。
    (二)被上訴人應給付上訴人新台幣肆佰參拾捌萬貳仟肆佰元正，及自民國八十九年
      六月三十日起至清償日止依年利率百分之五計算之利息。
    (三)第一、二審訴訟費用，均由被上訴人負擔。
  二陳述：除與原判決記載者相同，予以引用外，補稱：
    (一)查上訴人係國內專業生產兒童玩具之公司，於經濟部中央標準局（現改制為智
      慧財產局）新式樣第○五八五○一號聽診器及第○五八三八三號體溫計擁有專
      利權。而被上訴人為鋁揚有限公司負責人，明知兒童玩具「體溫計」及「聽診
      器」業經上訴人已取得專利權，竟基於概括犯意在大陸地區生產及進口名為「
      醫生卡」之兒童玩具（製造商為大陸地區徽揚塑膠廠與鋁揚公司應係同一企業
      ），其侵害上訴人之專利權已甚灼然，  鈞院刑事庭業以判決被上訴人罰金新
      台幣一萬元確定在案，被上訴人雖辯稱其不知情並無故意過失及上訴人未在產
      品包裝上標明專利字號，並不可採蓋：
      1.上訴人常年經營兒童玩具事業，在同行間及市場上已享有一定知名度，且上
        訴人所擁有之玩具新式樣專利更高達一百十一種之多。被上訴人既專門從事
        玩具之進口，焉有不知上訴人公司及其專利之理，蓋從網路上，只要輸入「
        樂雅有限公司」，即可立即知悉上訴人公司之專利內容及數目。
      2.利用經濟部智慧財產局網站之中華民國專利公報資料庫，於專利名稱欄鍵入
        「體溫計」，於專利申請人欄鍵入「樂雅」，即可查詢出唯一一筆的新式樣
        體溫計（專利號碼00000000），即為本案系爭之新式樣體溫計專利，另外，
        聽診器新式樣專利之情形亦與體溫計專利查詢經過相同，茲不贅言。
      3.由上開說明可知在網路技術發達，使資訊查詢如此便利之情形下，被上訴人
        亦自承其於進口玩具之前會先蒐集商情，查閱專利公報資料，則被上訴人辯
        稱其不知上訴人就系爭聽診器、體溫計享有新式樣專利云云，即顯無可採。
        蓋若非被上訴人明知系爭聽診器、體溫計玩具產品在國內市場上確有需求，
        豈會進口此類玩具，並且是完全一模一樣的產品。
      4.縱如被上訴人所辯其並無故意，如前所述被上訴人亦有疏未注意之過失。
      5.上訴人業已在  鈞院庭呈有標明專利字號之醫生卡玩具，被上訴人辯稱上訴
        人並未標示顯與事實不符。
    (二)次查專利權受侵害時，得請求損害賠償，其損害賠償額得依侵害人所得之利益
      計之。而在侵害人不能就其成本或必要費用舉証時，以銷售該項物品全部收入
      為所得利益，專利法第一百二十二條有準用第八十九條第一項第二款定有明文
      。今，被上訴人於檢察官搜索扣押當場坦誠已出貨銷售二千四百組侵害上訴人
      專利權之醫生卡玩具，而系爭玩具每組新台幣一百九十二元，故被上訴人所得
      利益即上訴人之損害額為新台幣肆拾陸萬零捌佰元。
    (三)再查，上訴人為國內專業之玩具製造商，其以製造精美之玩具以娛樂國家未來
      主人翁為職志。其為使兒童能夠寓教於樂並啟發心智並顧及最大之安全性，經
      常性地投入大筆研發經費，以期以能研發製造出最具教育性、舒適性、娛樂性
      及安全性之玩具，由上訴人所研發出之玩具向經濟部智慧財產權局（原中央標
      準局）申請專利權均得到核准可得得知。又上訴人歷來用心研發並推出各種玩
      具，履獲消費者好評，在消費者心目中上訴人所製造出品之玩具即為品質保証
      ，亦即上訴人在廣大消費者心中已建立起優良之商譽。今被上訴人明知系爭玩
      具上訴人擁有專利權，竟為圖利侵害上訴人之專利權，而逕行製造並銷售侵害
      上訴人專利權之仿冒品。被上訴人自大陸進口侵害上訴人專利權之仿冒品，未
      經上訴人技術移轉及監督其品質，較上訴人本身製作之商品品質低劣甚多。因
      被上訴人所製造進口之仿冒品，除顏色外其整體外形和上訴人製造之專利商品
      完全相同（鑑定書結論），而消費者並無法分辨其中差異，將認為被上訴人製
      造進口之劣質仿冒品，亦為上訴人所生產製造。又被上訴人亦已銷售出二千四
      百個劣質仿冒品，此對上訴人以往辛苦所建立之商譽將造成重大戕害，故爰依
      專利法第八九條第二項之規定請求信譽之損害賠償新台幣壹佰萬元。
    (四)另被上訴人為鋁揚有限公司負責人，其專內從事玩具、娛樂用品之批發及零售
      業務，有經濟部公司營業登記証在案，故其應對國內現行玩具、娛樂用品市場
      情況知之甚詳，故被上訴人辯稱其不知侵害上訴人之專利權顯係畏罪卸責之詞
      。又台灣在經濟上之發展，在國際上雖有經濟奇蹟之稱，但國人多不知自我研
      發創作，而對於他人戮力思考、研發創作出作之智慧結晶，只要有利可圖多不
      以尊重即加以仿冒，故亦有仿冒之島及海盜王國之譏。又近年來國內外對人類
      智慧財產之日益看重、政府各相關單位亦大加倡導對智慧財產之尊重，試圖洗
      刷仿冒王國之譏。又專利法第八十九條第三項規定對專利權之故意侵害，法院
      得酌定實際損害額二倍以下之損害賠償，此乃引進美國法上之「倍數賠償」（
      multiple damages）。所謂「倍數賠償」其目的乃為對於不法行為人之「可責
      性」（culpable）行為加以懲罰（punishment），並嚇阻（deterrence）行為
      人或其他第三人出現相同或類似的不法侵害行為，具有社會功能之存在。今被
      上訴人明知其製造進口之仿冒品。侵害上訴人之專利權，竟為圖利之緣故，在
      大陸地區設廠製作並進口銷售回台灣，可見其惡性之重大。為懲罰被上訴人惡
      性、導正國人之防冒觀念對智慧財產權之尊重，並嚇阻其他第三人再為類似之
      行為，爰依專利法第八十九條第三項請求二倍損害額之賠償，即上訴人產品損
      害額暨業務上信譽損害額共計新台幣壹佰肆拾陸萬捌佰元之二倍，即新台幣貳
      佰玖拾貳萬壹仟陸佰元。
  三證據：除援用第一審所提證據外，補提中華民國專利公報資料庫查詢結果等影本
    十三頁、上訴人產品及被上訴人之產品各一件為證。
乙、被上訴人方面：
  一聲明：求為判決：
    (一)上訴駁回。
    (二)訴訟費用由上訴人負擔。
    (三)如受不利判決願供擔保請准免予假執行。
  二陳述：除與原判決記載相同者，予以引用外，補稱：
    (一)附帶民事訴訟移送民事庭後，即屬獨立之民事訴訟，其移送後之訴訟程序，應
      適用民事訴訟法，刑事訴訟法所調查之証據，及刑事訴訟判決所認定之事實並
      非當然有拘束民事訴訟之效力（四十三年台上字第九五號判例）。故民事法院
      審理事實，仍應斟酌全辯論意旨及調查証據之結果，依自由心證為之（八十五
      台上字第二五九號）。
    (二)檢察官所發搜索票之搜索地為台南縣麻豆鎮○○路二十一巷十一號，但警方卻
      在台南縣麻豆鎮○○○路進行搜索，此於刑事判決之事實中陳述甚明，故上訴
      人係以非法搜索對被上訴人為違法訴追。
    (三)被上訴人在高雄大統百貨公司購買之「醫生卡」玩具，並未貼上專利証號，此
      有被上訴人提出之產品及相片可稽，另上訴人於八十九年七月間收受台灣台南
      地方法院為被上訴人無罪之刑事判決後，即向台南高等法院提出上訴，而於上
      訴狀中即補呈告訴人之產品型錄，請參看証物一，而於証物一之型錄上可見及
      上訴人所販售之各式「醫生卡」產品相片，而於相片上明顯未有任何專利字號
      之標示，甚至未見及如上訴人後補呈之產品所貼附之標籤，故由上訴人自行呈
      送之証物更能進一步證明，其產品上確未標示專利字號，又於八十九年一月四
      日之刑事告訴狀證物欄內載明檢附雅樂有限公司玩具產品一份，其中亦未說明
      專利證書號碼標示於何處，足証上訴人主張其於產品包裝貼有專利証號為不實
      在，依專利法第八十二條規定：「專利權人應在專利物品或其包裝上標示專利
      証書號數，其未附加標示者，不得請求損害賠償」，故依上引規定上訴人不得
      向被上訴人請求損害賠償。又上訴人雖以依八十六年五月七日修正公佈之專利
      法八十二條但書規定：「但侵害人明知或有事實足証其可得而知為專利物品者
      ，不在此限」，主張因被上訴人係明知故上訴人雖未於物品上標示專利証號亦
      得向被上訴人求償，然上開規定因我國尚未加入ＷＴＯ而尚未經行政院訂定施
      行日期，故上訴人援引該條規定實非合法。
    (四)上訴人雖提出有標示專利証號之「醫生卡」玩具產品，惟不能證明於銷售時即
      有標示。又該「醫生卡」產品係整套組合，內有多項玩具產品，而有專利權者
      僅為「體溫計」及「聽診器」二種產品，上訴人僅於整個產品組合之包裝上標
      示專利証號，任何第三人實無從得知該玩具組合究係何項產品有專利權，故其
      標示與專利法第八十二條之規定不合，非合法之標示，上訴人仍不能主張其有
      標示而得請求賠償。
    (五)被上訴人進口之產品，並非被上訴人或關係企業在大陸地區自行生產，被上訴
      人係透過香港貿易商自大陸進口玩具，進口產品項目多達數百種，而大陸製造
      商與被上訴人經營之鋁揚公司毫無關係，故上訴人以被上訴人係製造商且製造
      之產品與專利品相同，而認被上訴人係明知而仿冒，實屬無稽，又被上訴人經
      營之鋁揚公司甫於八十八年成立，而系爭仿冒品係被上訴人於八十八年十一月
      進口，因被上訴人經營玩具生意之期間甚短，尚在草創階段，並非極具專業，
      且玩具種類不勝枚舉，上訴人未於產品標示專利証號且從未告知被上訴人其有
      專利，但被上訴人仍為表善意於警方之搜索行為知悉，涉有專利侵權事宜，已
      立即為回收之動作，足証被上訴人非明知而故意侵害上訴人之專利權，故上訴
      人以被上訴人係故意侵害，而依專利法第八十九條第三項規定請求損害額二倍
      之賠償，實非有理。
    (六)被上訴人進口之「醫具」每件單價為港幣二．二五元，共進口二四００件，總
      價為港幣五四００元，之後被上訴人將二四００件全部賣予奇純美食品公司，
      每件售價為新台幣十．九元，全部售價為新台幣二六一六０元，故被上訴人買
      入及賣出二四００件「醫具」所得之利益為新台幣二六一六０元減掉港幣五四
      ００元，折合新台幣約為四五六０元（按港幣一元為新台幣四元換算），以上
      有發票一張及銷售單一張可資証明，依專利法第八十九條第一項第二款規定：
      「專利權人請求損害賠償時得依侵害人因侵害行為所得之利益計算其損害」，
      如上所述，被上訴人買入及賣出二四００件「醫具」所得之利益為新台幣四五
      六０元，故上訴人所得請求者當僅為上述金額，雖同款下段規定：「於侵害人
      不能就其成本或必要費用舉証時，以銷售該項物品全部收入為所得利益」，然
      此係指被上訴人不能就成本或必要費用為舉証時，始能以銷售物品之全部收入
      計算所得利益，被上訴人買入二四００件之價格為港幣五四００元折合新台幣
      二一六００元，賣出二四００件之價格為新台幣二六一六０元，均有上述發票
      及銷售單可資証明，故上訴人顯不能主張以被上訴人銷售二四００件「醫具」
      之全部收入計算被上訴人所得之利益，且被上訴人銷售「醫具」每件單價為十
      ．九元，上訴人竟主張被上訴人銷售每件單價為新台幣一九二元，實屬無稽而
      不可採。
    (七)專利法第八十九條第一項第一款但書雖規定：「但不能提供証據方法以証明其
      損害時，發明專利權人得就其實施專利權通常所可獲得之利益，減除受害後實
      施同一專利權所得之利益，以其差額為所受損害」，惟上訴人並未舉証証明被
      上訴人售出二四００件「醫具」產品之結果使其因而減少售出同數量玩具之利
      益，則當不能向被上訴人請求賠償減少售出二四００件「醫生卡」玩具之利益
      ，且「醫生卡」玩具組合包括多項玩具，其中僅「體溫計」及「聽診器」二種
      產品享有專利，故上訴人不能以出售整組玩具可得之利益計算其二種產品之專
      利被侵害所喪失之利益，又「醫生卡」整組玩具在百貨公司之售價有三百元與
      二百四十元之差別，故應以何者計算售價已有疑問，且上訴人係如何銷售其產
      品亦屬不明，如上訴人將產品售出後，間接再由下手在百貨公司或商店出售，
      則上訴人售出之價格究為多少即有明瞭之必要，再者上訴人之成本多少如屬不
      明，縱屬售價已明亦無從得知其出售每件「醫生卡」玩具所得之利益，故僅以
      二四００件乘以百貨公司售價之方式計算上訴人所失利益實顯非合法，從而上
      訴人亦不得以此方式計算其損害。
    (八)按民法第一百八十四條規定：「因故意或過失，不法侵害他人之權利者，負損
      害賠償責任，故意以背於善良風俗之方法，加損害於他人者亦同」。因此行為
      人須為故意或過失，方可構成侵權行為，查上訴人於進行搜索前，並未有何告
      知之動作，雖專利案曾經過公告程序，但專利權之獲准，係由國家主管機關以
      公告方式為之，除非專業或相關人士，否則一般人甚難自專利公告中得知何人
      取得何種專利權，因此為保障交易安全，及避免不必要的糾葛，專利法第八十
      二條方明定專利權人須盡於專利物品或包裝上標示專利號數之義務，而作為專
      利權人請求損害賠償之要件，上訴人既未善盡義務，且被上訴人於搜索程序前
      又不知有系爭專利產品，則上訴人之請求，顯非合法。
    三、證據：除援用第一審所提證據外，補提上訴人之產品型錄影本、被上訴人回
        收之資料各一份、發票、銷售單影本各一張為證。
丙、本院依職權調閱台灣台南地方法院八十九年度易字第一０九０號乙○○違反專利
    法事件偵審案卷。
      理      由
一、本件上訴人起訴主張：被上訴人為鋁揚有限公司負責人，明知伊已取得經濟部中
    央標準局第○五八五○一號兒童玩具聽診器及第○五八三八三號兒童玩具體溫計
    新式樣專利權，竟未經同意在大陸地區以徽揚塑膠廠設廠生產製造，並進口銷售
    內含該二項物品名為「醫生卡」套組兒童玩具，侵害伊專利權，於八十九年一月
    六日在台南縣麻豆鎮○○○路二一八巷六二號警察搜索時坦承進口銷售二千四百
    組，刑事部分業經判處罰金新台幣一萬元確定在案，系爭玩具每組一百九十二元
    ，爰依專利法第一百二十二條準用八十九條之規定，請求判令被上訴人賠付四百
    三十八萬二千四百元（含被上訴人所得利益即上訴人損害四十六萬零八百元、上
    訴人信譽損害一百萬元、倍數賠償二百九十二萬一千六百元），及自起訴狀繕本
    送達翌日起算之法定遲延利息。
二、被上訴人則以：伊公司甫於八十八年間成立，系爭玩具係透過香港商自大陸進口
    ，伊與生產之大陸製造商無關；伊未曾被告知，上訴人復未在其市場販售之產品
    標示專利字號，在被搜索前不知醫生卡組玩具中之聽診器及體溫計業經上訴人取
    得新式樣專利；警察係非法搜索；上訴人未在市面販售之專利產品上標示專利字
    號，不得請求損害賠償；伊就系爭玩具售價二萬六千一百六十元，成本二萬一千
    六百元，獲利四千五百六十元，上訴人謂所得利益為四十六萬零八百元尚屬無據
    ；伊在被搜索時始知涉有侵害專利權事立即回收，並非故意侵害，不得請求倍數
    賠償；上訴人未證明商譽受有何損害，無權請求賠償等語，資為抗辯。
三、上訴人起訴主張：上訴人已取得兒童玩具「體溫計」及「聽診器」新式樣第○五
    八三八三號及新式樣第○五八五○一號專利權，專利期間均自民國八十六年六月
    二十一日起至九十六年一月十六日止，被上訴人為鋁揚有限公司負責人，進口銷
    售內含該二項專利物品名為「醫生卡」套組兒童玩具，侵害伊專利權，於八十九
    年一月六日在台南縣麻豆鎮○○○路二一八巷六二號警察搜索時坦承進口銷售二
    千四百組，刑事部分業經判處罰金新台幣一萬元確定在案之事實，為被上訴人所
    不爭執，並經本院依職權調閱台灣台南地方法院八十九年度易字第一０九０號乙
    ○○違反專利法事件偵審案卷，查訛無訛。就被上訴人進口之聽診器及體溫計，
    與上訴人取得的上述新式樣專利，整體「形狀」均相似，僅顏色略有不同，中國
    生產力中心所作的專利鑑定報告，亦認與上訴人所申請專利範圍相同，有專利侵
    害鑑定報告二冊附於刑事卷可按；上訴人之部分主張，堪信為真實。
四、上訴人另主張：被上訴人明知伊已取得兒童玩具「聽診器」「體溫計」新式樣專
    利權，竟在大陸地區以徽揚塑膠廠設廠生產製造，並將含系爭玩具之醫生卡每組
    以一百九十二元販售云云，為被上訴人所否認，並以前揭情詞置辯，本院查：
  (一)就被上訴人明知伊已取得兒童玩具「聽診器」「體溫計」新式樣專利權部分：
    按經濟部智慧財產權局（原經濟部中央標準局）就審查通過之專利案件，均按期
    公告於專利公報，並輸入電腦網際網路之中華民國專利公報資料庫內，提供查詢
    ，以免侵害他人專利，致生紛爭。查被上訴人係於八十三年七月二十八日核准設
    立（最後變更日期為八十七年十一月九日），玩具、娛樂用品之批發業及零售業
    ，為其營業項目，有鋁揚有限公司之公司基本資料電腦查詢資料在偵查卷可按（
    見台南地檢八十九年度偵字第三七四號卷第六頁），被上訴人為進口玩具銷售之
    專業商。又被上訴人在刑事審判時具狀自承自八十八年七月九日起至八十九年一
    月七日止國外進口玩具十四貨櫃，類別達二百九十種，並有所提出之報單可據（
    見台南地院八十九年易字第一０九０號卷第二七、二九至六九頁），顯見被上訴
    人經常自國外進口玩具銷售。故以被上訴人為大量進口之玩具專業進口商，依合
    理商業經驗而言，應先檢視所進口產品有無侵犯他人專利之虞，除非蓄意進口侵
    害他人專利物品藉以牟利，否則殊無可能未加查詢檢視即遽予進口，況從中華民
    國專利公報資料庫之電腦網路內，於極短時間即可查出可輕易得知上開「體溫計
    」及「聽診器」，上訴人已取得新式樣專利權。況被上訴人在刑事審理時復自承
    「（有無做市場商場分析）沒有特別去分析那個銷路比較好，會特別留意是不是
    去侵害別人的專利權」（見本院八十九年上訴字第一０三一號刑事卷第二七、二
    八頁），其既已特別留意有無侵害專利權，自已知悉所進口之醫生卡玩具套組中
    之「體溫計」、「聽診器」玩具，為上訴人已取得新式樣專利權。從而，可以認
    定被上訴人明知為未經新式樣專利權人即上訴人同意所製造之物品，自國外進口
    販賣。被上訴人稱不知系爭產品業已取得新式樣專利等語，委無足採。
  (二)就被上訴人在大陸地區有無設徽揚塑膠廠生產製造兒童玩具部分：
    上訴人另主張：被上訴人在大陸地區以徽揚塑膠廠設廠生產製造伊已取得兒童玩
    具「聽診器」「體溫計」新式樣專利權物品云云，惟為被上訴人所否認，上訴人
    復未舉證以實其說，尚難憑採。
  (三)就被上訴人所販售之醫生卡玩具套組價格部分：
    上訴人主張：被上訴人將含「聽診器」「體溫計」新式樣專利權兒童玩具之醫生
    卡玩具套組每組以一百九十二元販售云云，惟為被上訴人所否認，並以前揭情詞
    置辯。經查被上訴人在被搜索後之警訊時陳稱：「我係於八十八年十一月進口廿
    箱『醫生卡』玩具組，每箱一百二十組，共計二千四百組，每組進口價港幣二點
    二五元（約新台幣九點二元），再以新台幣十點九元賣出，每組獲利一點七元：
    ：」（見警卷第四頁），並提出銷貨單及貨物進口報價單影本為據（見本院卷第
    三四、三五頁），即上訴人帶同警察搜索查獲之銷貨單及貨物進口報價單（見警
    卷第十二、十三頁），該二份資料既係當場搜索查獲，應不及變更偽造而較為可
    信，故應以被上訴人所述買入價格二萬一千六百元，賣出二萬六千一百六十元，
    較為可採。況上訴人之訴訟代理人在警訊時亦稱樂雅公司出售醫卡玩具組零售價
    格每組新台幣一百八十三元（見警卷第一頁反面），上訴人謂被上訴人每組以一
    百九十二元販售，自無可採。
五、本件被上訴人主張上訴人未在其兒童玩具「聽診器」「體溫計」新式樣專利權物
    品或包裝上標示專利證書號數等語。上訴人則以伊公司產品均有貼專利標示置辯
    ，並提出樣品一份為證（外放）。被上訴人則提出在高雄市大統百貨公司購買之
    上訴人自認為其公司產品之醫生卡兒童玩具一份及照片一張，及在高雄市太平洋
    崇光百貨公司、大立伊勢丹百貨公司一份、及麻豆鎮三商行購買之上訴人之醫生
    卡兒童玩具之統一發票三張及照片六張為證。本院查：
  (一)由上訴人提出之醫生組兒童玩具樣品包裝上，雖有浮貼「專利證號第58501號（
    醫生組）版權所有，請勿仿冒，違者必究」之標籤，但該「醫生卡」產品係整套
    組合，內有九件玩具產品，有新式樣專利權者僅為「體溫計」及「聽診器」，而
    上訴人於所提出樣品套組之包裝上浮貼，又載為「專利証號第58501 號（醫生組
    ）」，與所申請之「聽診器」新式樣專利權有間，難認其標示符合專利法第八十
    二條規定意旨；況且所提出之樣品，其上並無何銷售者之標價或相同資料，亦無
    法證明上訴人係在浮貼後始在市場銷售。
  (二)由被上訴人提出附卷，上訴人自認為其公司產品之醫生卡兒童玩具，其上仍貼有
    「大統百貨＄300元」價格標籤及蓋有檢驗章，被上訴人主張在高雄市大統百貨
    公司購買，應可採信；再由所提出稱在該百貨公司櫃上拍得照片（見卷第二十頁
    ），有關上訴人之「醫生卡套組」兒童玩具其中專利物品或包裝上均未標示專利
    證書號數。另被上訴人提出在高雄市太平洋崇光百貨公司、大立伊勢丹百貨公司
    一份、及麻豆鎮三商行購買之上訴人之醫生卡兒童玩具之統一發票三張及照片六
    張，由所提出之照片中該醫生套組兒童玩具內之「聽診器」「體溫計」兒童玩具
    及其外包裝上均未標示專利證書號數。再由上訴人於八十九年七月二十七日刑事
    聲請上訴狀所附系爭產品實物照片之產品型錄（見本院八十九年上訴字第一０三
    一號刑事卷第十二頁），於上該照片中亦未標示何專利字號，亦無如上訴人提出
    樣品上之「專利證號第58501號（醫生組）」之浮貼。
  (三)綜上，被上訴人所主張上訴人未在其兒童玩具「聽診器」「體溫計」新式樣專利
    權物品或包裝上標示專利證書號數，堪可信為真實。
六、按發明專利權人應在專利物品或其包裝上標示專利證書號數，並得要求被授權人
    或特許實施權人為之，其未附加標示者，不得請求損害賠償，民國八十三年一月
    二十一日修正公布之專利法第八十二條定有明文。依同法第一百二十二條第一項
    之規定，此於新式樣專利亦有準用。本件上訴人既未在其專利物品「聽診器」「
    體溫計」兒童玩具或其包裝上標示專利證書號數，如前所述，則被上訴人依上開
    規定，抗辯上訴人不得請求其損害賠償，為有理由。
    上訴人雖以被上訴人明知「聽診器」「體溫計」兒童玩具業經伊取得專利權之物
    品，仍進口販賣，依同法第八十二條但書規定，自仍得請求損害賠償云云，但查
    ：專利法第八十二條但書之規定：「但侵權人明知或有事實足證其可得而知為專
    利物品者，不在此限」，係於民國八十六年五月七日始增訂修正公布，依同法第
    一百二十二條規定，於新式樣專利權仍有準用。此第八十二條、第一百二十二條
    修正條文依同法第一百三十九條第二項之規定，其施行日期，由行政院定之。行
    政院迄今仍未訂定施行日期（該條文之修正係因應加入世界貿易組織所增訂，因
    我國尚未加入ＷＴＯ，行政院迄仍未定施行日期），故上訴人援引該條規定，實
    仍無據。
七、綜上所述，本件上訴人主張被上訴人明知「聽診器」「體溫計」兒童玩具業經伊
    取得專利權之物品，仍進口販賣，雖可採信，惟上訴人未在「聽診器」「體溫計
    」兒童玩具專利物品或其包裝上標示專利證書號數，如前所述，依民國八十三年
    一月二十一日修正公布之專利法第八十二條、第一百二十二條第一項之規定，自
    不得請求損害賠償。從而，上訴人主張本於專利法第一百二十二條有準用第八十
    九條第一項第二款、第二項、第三項之規定，請求被上訴人給付被上訴人所得
    利益即上訴人之損害額為新台幣肆拾陸萬零捌佰元、信譽之損害賠償新台幣壹
    佰萬元、及產品損害額暨業務上信譽損害額「倍數賠償」新台幣貳佰玖拾貳萬
    壹仟陸佰元，合計新台幣肆佰參拾捌萬貳仟肆佰元正，及自民國八十九年六月三
    十日起至清償日止依年利率百分之五計算之利息，為無理由，不應准許。其假執
    行之聲請亦失所附麗，應併予駁回。是則原審為上訴人敗訴之判決，及駁回其假
    執行之聲請，理由雖有不當，然結論並無不合。上訴意旨指摘原判決不當，求予
    廢棄改判，為無理由，應予駁回。
八、據上論結，本件上訴為無理由，依民事訴訟法第四百四十九條第二項、第七十八
    條，判決如主文。
中      華      民      國    九  十    年      一      月      二十    日
                                    臺灣高等法院臺南分院民事第三庭
~B1審判長法官  丁    振    昌
~B2      法官  莊    俊    華
~B3      法官  高    明    發
右為正本係照原本作成。
如對本判決上訴，須於判決送達後二十日內向本院提出上訴狀，其未表明上訴理由者
，應於上訴後二十日內向本院提出上訴理由書。
中      華      民      國    九  十    年      一      月      三十    日
~B法院書記官  黃    惠    美


司法院資訊處製作；財團法人民間司法改革基金會備份。
